臺灣桃園地方法院民事裁定
109年度訴字第2475號
原      告  滙誠第一資產管理股份有限公司

法定代理人  莊仲沼  
訴訟代理人  卓駿逸  
被      告  王張秋卿（即王兆杰之繼承人）

            管梁梅妹（即管秀玉之繼承人）


上列當事人間請求代位請求分割共有物事件，本院裁定如下：
    主  文
原告之訴駁回。
訴訟費用由原告負擔。
    理  由
一、原告起訴意旨略以：緣訴外人管秀玉前積欠原債權人中國國
    際商業銀行股份有限公司（下稱中國國際商銀）新臺幣（下
    同）15萬8006元及利息、違約金（下稱系爭債權）迄未清償
    。嗣中國國際商銀依法將上述系爭債權讓與原告，則原告即
    為系爭債權之債權人。又管秀玉之配偶王兆杰過世時，由管
    秀玉及王兆杰之母即被告王張秀卿平均繼承；而管秀玉過世
    時，其上開權利則由管秀玉之母即被告管梁梅妹依法繼承，
    故王兆杰所遺如附表一所示之遺產依法應由被告王張秀卿、
    管梁梅妹平均繼承。原告為實現債權，前向鈞院聲請執行管
    秀玉繼承王兆杰之遺產（鈞院107 年度司執字第90967號拍
    賣抵押物事件），然因該遺產於未分割前屬全體繼承人公同
    共有，依法不得強制執行。惟若不分割，顯然妨礙原告對管
    秀玉之債權。為實現債權，原告乃於民國109年10月29日代
    位被告管梁梅妹依民法第242 條、第1164條及同法第823 條
    第1 項、824 條第1 至3 項等規定，提起本件訴訟等語。並
    聲明：被告公同共有如附表一所示之遺產，應按如附表二所
    示之應繼分比例分割為分別共有。
二、按當事人不得就已起訴之事件，於訴訟繫屬中，更行起訴；
    原告之訴，有起訴違背民事訴訟法第253條之規定情形者，
    法院應以裁定駁回之，民事訴訟法第253條、第249條第1項
    第7款分別定有明文。此乃重複起訴禁止之原則，即所謂一
    事不再理之原則。而前後兩訴是否同一事件，應依㈠前後兩
    訴之當事人是否相同；㈡前後兩訴之訴訟標的是否相同；㈢前
    後兩訴之聲明是否相同、相反或可以代用等三個因素決定之
    （最高法院73年度台抗字第518號裁定意旨參照）。次按民
    法第1164條所定之遺產分割，係以整個遺產為一體為分割，
    並非以遺產中個別之財產分割為對象，亦即遺產分割之目的
    在廢止遺產全部之公同共有關係，而非旨在消滅個別財產之
    公同共有關係，其分割方法應對全部遺產整體為之（最高法
    院95年度台上字第1637號判決意旨參照），故分割遺產之訴
    ，乃固有必要共同訴訟，應由同意分割之公同共有人全體一
    同起訴，並以反對分割之其他公同共有人全體為共同被告，
    且應就全部遺產整體為之，至於共有人所主張之分割方法，
    僅止用供法院之參考，蓋共有人若因共有物分割之方法不能
    協議決定，而提起請求分割共有物之訴，法院本即應依民法
    第824條規定，就共有物命為適當之分配，不受任何共有人
    主張之拘束，是共有人所主張之分割方法，無涉於訴訟標的
    是否同一、聲明是否相同、相反或可代用之判斷。
三、經查，原告提起本件訴訟前，被告王張秋卿已先於109年8月
    11日就同一訴訟標的提起同一分割遺產之訴，並經本院以10
    9年度家繼訴字第116號請求分割遺產事件判決在案等情，業
    經被告王張秋卿當庭陳述在卷（見本院卷第335頁），並經
    本院調取前開109年度家繼訴字第116號請求分割遺產卷宗核
    閱無訛。基此，顯然原告提起之本件訴訟與本院109年度家
    繼訴字第116號請求分割遺產事件之訴訟標的（分割遺產）
    、訴之聲明、實質當事人（即前後二訴之「全體實質當事人
    」）實屬同一（臺灣高等法院109年度重上字第676號民事判
    決意旨參照），堪認屬同一事件。是原告就已起訴之事件，
    於訴訟繫屬中，更行起訴，顯已違反民事訴訟法第253條所
    定一事不再理之規定，且依其情形亦無從補正，揆之前揭法
    條意旨，自應以裁定駁回其訴。至原告於111年3月22日具狀
    變更聲明，因本件原告起訴於法未合，且無從補正，本院自
    無從審酌不合法訴訟之變更聲明，附此敘明。　　
四、依民事訴訟法第253條、第249條第1項第7款、第95條、第78
    條，裁定如主文。
中　　華　　民　　國　　111 　年　　6 　　月　　1 　　日
                  民事第三庭  法　官　吳為平
以上正本係照原本作成。
如對本裁定抗告須於裁定送達後10日內向本院提出抗告狀，並應
繳納抗告費新台幣1,000元。
中　　華　　民　　國　　111 　年　　6 　　月　　1 　　日
                              書記官  蘇玉玫
附表一：遺產附表
編號 遺產名稱（新臺幣） 權利範圍 1 本院107 年度司執字第90967號執行事件分配款171萬6153元 公同共有全部 

附表二：應繼分及分割後應有部分比例
共有人  分割後應有部分比例（應繼分） 王張秋卿 1/2 管梁梅妹 1/2